【裁判字號】    97,抗,506
【裁判日期】    971128
【裁判案由】    聲請撤銷緩刑
【裁判全文】
臺灣高等法院高雄分院刑事裁定           97年度抗字第506號
抗  告  人 臺灣高雄地方法院檢察署檢察官
受  刑  人  甲○○
上列抗告人因聲請撤銷緩刑案件，不服臺灣高雄地方法院中華民
國97年10月17日裁定（97年度審撤緩更一字第2 號），提起抗告
，本院裁定如下：
    主  文
原裁定撤銷，發回臺灣高雄地方法院。
   理  由
一、本件抗告意旨略稱（原抗告狀誤載台灣台北地方法院檢察署
    檢察官抗告書）:（如附件）
二、原裁定以: 本件受刑人甲○○前因違反槍砲彈藥刀械管制條
    例案件，經原審以93年度重訴字第123 號判處有期徒刑2 年
    ，併科罰金新臺幣15萬元，緩刑5 年，於94年9 月9 日確定
    在案。受刑人於緩刑期內即95年9 月30日更犯施用第二級毒
    品罪，經原審以96年度易字第545 號判決處有期徒刑10月確
    定，嗣經本院以97年聲減字第1291號裁定減為有期徒刑5 月
    確定等情，有各該判決書及臺灣高等法院被告前案紀錄表1
    紙在卷可稽。受刑人雖於緩刑中故意犯施用毒品罪，惟併受
    有得易科罰金之諭知，與刑法第75條第1 項第1 款之規定不
    符，檢察官據此聲請撤銷其緩刑之宣告，於法無據。另受刑
    人固然在緩刑期內受上開得易科罰金之有期徒刑宣告確定，
    惟檢察官聲請意旨並未具體指明受刑人有何「足認原宣告之
    緩刑難收預期效果而有執行刑罰之必要」之情形，且受刑人
    於緩刑期內係犯施用第二級毒品罪，與其經法院宣告緩刑之
    未經許可寄藏其他可發射子彈具有殺傷力之改造手槍罪相較
    ，其犯罪手法及侵害法益均迥然有別，犯罪情節亦非重大，
    先後兩案之關聯性極為薄弱，難認受刑人存有高度之法敵對
    意識而一再犯案，亦即依卷內現存證據資料，自不能認定受
    刑人已難收前揭緩刑宣告所預期之效果，尚難僅憑受刑人於
    緩刑期內故意犯施用第二級毒品罪而受刑之宣告乙節，即率
    將其前案之緩刑宣告撤銷，從而，仍得期待受刑人藉由前揭
    緩刑之宣告，促使其知所警惕，端正品行，因認本件聲請撤
    緩刑無理由予駁回等語。
三、本院查:
（一）按受緩刑之宣告，而緩刑期內因故意犯他罪，而在緩刑期
      內受不得易科罰金之有期徒刑以上刑之宣告確定者，撤銷
      其宣告；受緩刑之宣告，緩刑期內因故意犯他罪，而在緩
      刑期內受得易科罰金之有期徒刑、拘役或罰金之宣告確定
      者，足認原宣告之緩刑難收其預期效果，而有執行刑罰之
      必要者，得撤銷其宣告，刑法第75條第1 項第1 款定有明
      文。次按刑法關於撤銷緩刑宣告之規定，業於民國94年2
      月2 日修正公布，並自95年7 月1 日起生效施行。修正後
      刑法第75條之1 第1項 第2 款規定，緩刑期內因故意犯他
      罪，而在緩刑期內受得易科罰金之有期徒刑、拘役或罰金
      之宣告確定，且足認原宣告之緩刑難收預期效果，而有執
      行刑罰之必要者，「得」撤銷其緩刑宣告。考其立法意旨
      略以：關於緩刑之撤銷，現行法第75條第1 項固已設有2
      款應撤銷之原因，至得撤銷緩刑之原因，則僅於保安處分
      章內第93條第3 項與撤銷假釋合併加以規定，體例上不相
      連貫，實用上亦欠彈性，爰參酌德國及奧地利現行立法例
      增訂得撤銷緩刑之原因，其中現行關於緩刑前或緩刑期間
      故意犯他罪，而在緩刑期內受得易科罰金之有期徒刑之宣
      告者，列為應撤銷緩刑之事由，因認過於嚴苛，而排除第
      75條應撤銷緩刑之事由，移列至得撤銷緩刑事由，俾使「
      法官依被告再犯情節，而裁量是否撤銷先前緩刑之宣告」
      ，以資彈性適用。且本條採用裁量撤銷主義，賦予法院撤
      銷與否之權限，特於第一項規定實質要件為「足認原宣告
      之緩刑難收其預期效果，而有執行刑罰之必要」，供作審
      認之標準。亦即於上揭「得」撤銷緩刑之情形，法官應依
      職權本於合目的性之裁量，妥適審酌被告所犯前後數罪間
      ，關於法益侵害之性質、再犯之原因、違反法規範之情節
      是否重大、被告主觀犯意所顯現之惡性及其反社會性等情
      ，是否已使前案原為促使惡性輕微之被告或偶發犯、初犯
      改過自新而宣告之緩刑，已難收其預期之效果，而確有執
      行刑罰之必要，此與刑法第75條第1 項所定2 款要件有一
      具備，即毋庸再行審酌其他情狀，應逕予撤銷緩刑之情形
      完全不同。故在緩刑期內因故意犯他罪，而在緩刑期內受
      得易科罰金之有期徒刑之宣告確定者，並非一律撤銷其緩
      刑宣告，應由法院斟酌原宣告之緩刑是否難收預期效果，
      而有執行刑罰之必要，再決定是否撤銷緩刑之宣告。
（二）本件受刑人甲○○前因違反槍砲彈藥刀械管制條例案件，
      經原審以93年度重訴字第123 號判處有期徒刑2 年，併科
      罰金新臺幣15萬元，緩刑5 年，於94年9 月9 日確定在案
      。受刑人於緩刑期內，自95年1 月某日起，至96年1 月8
      日上午某時止，在其位於高雄縣大寮鄉○○村○○路42號
      之住處內及台東市「貴族汽車旅館」內，以玻璃球盛裝甲
      基安非他命再以火燒烤方式，並以約每1 、2 日施用1 次
      之頻率，反覆施用第二級毒品甲基安非他命多次，又經原
      審以96年度易字第545 號判處有期徒刑10月確定，並經原
      審以97年聲減字第1291號裁定減為有期徒刑5 月，並得易
      科罰金確定等情，有各該判決書、裁定書及臺灣高等法院
      被告前案紀錄表1 紙在卷可稽。受刑人雖於緩刑中故意犯
      施用毒品罪，惟所受確定宣告刑係得易科罰金之有期徒刑
      ，即與刑法第75條第1 項第1 款之規定不符，檢察官據此
      法條聲請撤銷其緩刑之宣告，於法不合，合先敘明。惟本
      件受刑人甲○○於前開違反違槍砲彈藥刀械管制條例一案
      所受緩刑之宣告係併受宣告緩刑期內付保護管束，而其判
      決理由載明「以輔導向善，並觀後效」，有前開判決書可
      按，其在緩刑並付保護管束期間內，又自95年1 月某日起
      ，至96年1 月8 日上午某時止，在其位於高雄縣大寮鄉○
      ○村○○路42號之住處內及台東市「貴族汽車旅館」內，
      以玻璃球盛裝甲基安非他命再以火燒烤方式，並以約每1
      、2 日施用1 次之頻率，反覆施用第二級毒品甲基安非他
      命多次，既經原審法院另以96年度易字第545 號判處罪刑
      確定在案，足見受刑人甲○○於緩刑期間對觸犯刑事法律
      已非單一偶犯，故受刑人所犯違反槍砲彈藥刀械管制條例
      案件，其所受之緩刑宣告，對受刑人是否再有收導正其向
      善品行，而達已觀後效之預期效果，均是否得另依刑法第
      75條之1 第1 項第2 款規定聲請撤銷緩刑宣告判斷有關。
      原審就上情未予詳究僅以受刑人甲○○所犯之施用毒品罪
      與寄藏具殺傷力之改造手槍罪，其犯罪手法及侵害之法益
      情節尚非重大，且先後兩案之關聯性極為薄弱，仍期藉以
      緩刑之宣告，促其知其警惕云云，稍嫌率斷。綜上所述，
      本件抗告人提起本件之抗告非無理由，應由本院將原裁定
      撤銷，發回原審法院再詳為查證後，另為適法之裁定。
三、據上論結，應依刑事訴訟法第413條，裁定如主文。
中    華    民    國    97    年    11    月    28    日
                  刑事第八庭    審判長法  官   洪兆隆
                                      法  官   陳志銘
                                      法  官   李政庭
以上正本證明與原本無異。
不得再抗告。
中    華    民    國    97    年    11    月    28    日
                                      書記官   吳福連


司法院資訊處製作；財團法人民間司法改革基金會備份。
